# 关于不丧失控制权部分处置子公司时股权分置流通权的会计处理问题

提问人：Sherrie19 时间：2022-10-14 13:31:33
请教陈版主，在不丧失控制权部分处置子公司时，从前股权分置改革形成的股权分置流通权是否需要一并结转？如需要结转是否按处置比例确认结转金额即可？
关于股权分置流通权的会计处理是否有相关准则或指南依据可以参考？谢谢！

回答人：chenyiwei
“股权分置流通权”是一个历史遗留问题，其会计处理涉及的规范主要是《上市公司股权分置改革中相关会计处理暂行规定》（财会[2005]18号）和《企业会计准则实施问题专家工作组意见（ 2007 年 2 月 1 日）》中的问题六。前者是原《企业会计制度》下的处理，后者则涉及执行企业会计准则后的新旧衔接问题。
六、问：首次执行日，企业原确认的股权分置流通权余额如何处理？
答：（一）股权分置流通权余额的处理
首次执行日，企业在股权分置改革中形成的股权分置流通权的余额，属于与对联营企业、合营企业、子公司的长期股权投资相关的，以及与仍处于限售期的权益性投资相关的，应当全额转至长期股权投资（投资成本）；除此之外，首次执行日应将其余额及相关的权益性投资账面价值一并按照《企业会计准则第 22 号–金融工具确认和计量》的规定进行划分，作为交易性金融资产或可供出售金融资产。
划分为交易性金融资产或可供出售金融资产的金融资产，在首次执行日的公允价值与其账面价值的差额，应按照《企业会计准则第 38 号–首次执行企业会计准则》的规定处理。其中对于可供出售金融资产，其公允价值与账面价值的差额在调整了首次执行日的留存收益后，应同时将该差额自留存收益转入资本公积（其他资本公积）。
（二） 2007 年 1 月 1 日以后，企业根据经批准的股权分置方案，以支付现金方式取得的流通权，应当计入与其相关的长期股权投资或其他金融资产的账面价值，不再单设”股权分置流通权”科目进行核算。
对于不丧失控制权部分处置子公司，母公司个别报表层面应相应按比例结转流通权价值，作为对处置损益的调整。在合并报表层面，该项流通权可以采用类似于子公司商誉的处理，参考《监管规则适用指引——会计类第 1 号》之“1-11 不丧失控制权情况下处置子公司部分股权计算子公司净资产份额时如何考虑商誉”。